---
title: "code"
author: "Rin OEDA"
date: "2026-03-04"
output: html_document
---

```{r setup, include=FALSE}
knitr::opts_chunk$set(echo = TRUE)
```

# 「スタディサプリ進路」からのWebスクレイピング

## 作業の内容

目的：

> スタディサプリ進学（[https://shingakunet.com/bunnya/](https://shingakunet.com/bunnya/）から各資格を取得できる学校名の一覧を取得する){.uri}）から各資格を取ることができる学校名の一覧を取得する。

-   まず、最初のページから資格のカテゴリ名（「公務員・法律・政治」など）とそれぞれのURLを取得する。

-   そこから、そのカテゴリ内のすべての資格名とそのURLを取得する。

-   その資格のURLを押下後のページから、さらに学校を検索するページのURLを取得する。

-   そのページにて、すべての学校数を取得し、すべての学校の一覧を取得する。

-   これらをすべてまとめて表にまとめて出力する。

## 環境の準備

```{r}

library(tidyverse)
library(rvest)

```

## 作業内容

### ページ1

最初のページから、資格のカテゴリをtibbleで取得する。

```{r}

# 最初のページのURLを取得
base_url <- "https://shingakunet.com/bunnya/"

# そのページのHTMLを取得
base_html <- read_html(base_url)

# カテゴリの入るCSSセレクタを取得する
category_nodes <-
  base_html |> 
  html_elements(".indexWork__inner h2 a")

# カテゴリの名前とその先のURLを取得する
df_category <-
  tibble(
    # category_nodesから文字列を読み取る
    category = category_nodes |> html_text2(),
    # category_nodesからURLを読み取る
    category_link_url = category_nodes |> html_attr("href")
  ) |> 
  mutate(
    category_full_url =
      if_else(
        str_detect(category_link_url, "^/"),
        str_c("https://shingakunet.com", category_link_url),
        # /から始まるURLが取得されるので、完全なものに直す
        category_link_url
      )
  )

```

### ページ2

各カテゴリのページから、すべての資格名を取得する関数を定義する。

```{r}

get_qualifications <-
  function(category_full_url){
    Sys.sleep(1) # サーバの負担軽減のため、毎回1秒待つ
    
    category_html <- read_html(category_full_url)
    # 各カテゴリのページを開く
    
    qualifications_nodes <-
      category_html |> 
      html_elements("th div.indexWork__inner")
    # 資格の名前情報が入っているCSSセレクタを選択し、すべての資格の情報を取得
    
    df_qualifications <-
      tibble(
        # 資格の名前を取得
        qualification =
          qualifications_nodes |>
          html_elements("h2 a") |> 
          html_text2(),
        
        # 押下先のリンクを取得
        qualification_link_url =
          qualifications_nodes |> 
          html_elements("h2 a") |>
          html_attr("href"),
        
        # 画像の代替テキストから、「仕事」ではなく「資格」なのかを判定
        is_shikaku =
          qualifications_nodes |> 
          map_lgl(\(node){
            alt <- node |> html_elements("img") |> html_attr("alt")
            "資格" %in% alt
          })
      ) |> 
      filter(
        is_shikaku # 「資格」と書かれているものだけに限定
      ) |> 
      mutate(
        # 後の確認のため、各カテゴリの資格の数を取得
        num_qualifications = n(),
        
        # 取得したリンクから綺麗なURLを作成する
        qualification_full_url =
          if_else(
            str_detect(qualification_link_url, "^/"),
            str_c("https://shingakunet.com", qualification_link_url),
            qualification_link_url
          )
      )
    
    return(df_qualifications)
  }

df_category$category_full_url[1] |> 
  get_qualifications()

```

すべてのカテゴリについてこれを実行し、すべての資格をまとめた1つのデータフレームを作成する。

```{r}

df_all_qualifications <-
  df_category |> 
  mutate(
    all_qualifications =
      category_full_url |> 
      map(get_qualifications, .progress = T)
  ) |> 
  unnest(all_qualifications, keep_empty = TRUE
         # 「資格」が存在しないカテゴリも保存　
         )

```

### ページ3

各資格のページから、「～件から検索」というボタンを押した先のリンクを取得する関数を定義する。

```{r}

get_school_pages <-
  function(qualification_full_url){
    
    Sys.sleep(1)
    
    # 資格が存在しない場合、すべてNAの1行を返す
    
    if (is.na(qualification_full_url)) {
      df_school_pages <-
        tibble(
          page_num = NA,
          all_school_urls = NA
        )
      
      return(df_school_pages)
    }
    
    # それぞれの資格のページを取得
    
    qualification_html <- read_html(qualification_full_url)
    
    # ページ下部の「大学・短大を探す」部分のCSSセレクタを取得
    
    kensaku_nodes <-
      qualification_html |> 
      html_element(
        "div.indexWork div.workShikaku div.shigotoShikakuContentsBox__buttonWrapper ul li a"
      )
    
    # リンクを取得し、必要な要素を抽出
    
    schools_link_url = kensaku_nodes |> html_attr("href")
    
    schools_link_l = str_extract(schools_link_url, "(?<=keito_)[^/]+")
    schools_link_m = str_extract(schools_link_url, "(?<=category_)[^/]+")
    schools_link_s = str_extract(schools_link_url, "(?<=shigoto_)[^/]+")
    # "(?<=...)"で、...の直後から始める
    # "[^...]"で...以外が連続する部分をまとめて取得
    
    
    # 検索ボタンに「～件から」と表示されているときとそうでないときで、押下先のリンクが異なる可能性がある。
    # その場合に合わせて、変更する。
    
    schools_link_l = 
      if_else(
        is.na(schools_link_l),
        str_extract(schools_link_url, "(?<=shikakuL_)[^/]+"),
        schools_link_l
      )
    
    schools_link_m = 
      if_else(
        is.na(schools_link_m),
        str_extract(schools_link_url, "(?<=shikakuM_)[^/]+"),
        schools_link_m
      )
    
    schools_link_s = 
      if_else(
        is.na(schools_link_s),
        str_extract(schools_link_url, "(?<=shikakuS_)[^/]+"),
        schools_link_s
      )
    
    # 同時に、押下するボタンのCSSセレクタを取得し、そこから「～件から」と表示されているかどうか判定していく。
    
    kensaku_botan_nodes <-
      qualification_html |> 
      html_element(
        "div.jumbotron__searchLinkMultiIcon--searchText:not([data-koshu-num]), div.jumbotron__searchLinkMultiIcon--searchText[data-koshu-num='0']"
        # data-koshu-numが存在しない、または存在するならば0、という条件で検索
      )
    
    # 「検索」部分のテキストを取得
    
    kensaku_botan_text <-
      kensaku_botan_nodes |> 
      html_text2()
    
    # 押下後のフルリンクを作成

    schools_full_url =
      if_else(
        str_detect(kensaku_botan_text, "[0-9]"),
        str_c(
          "https://shingakunet.com/searchList/jl_",
          schools_link_l,
          "/jm_",
          schools_link_m,
          "/js_",
          schools_link_s,
          "/"
        ),
        str_c(
          # 「～件から」と表示されていない場合はこちらのリンクを作成する
          "https://shingakunet.com/searchList/ql_",
          schools_link_l,
          "/qm_",
          schools_link_m,
          "/qs_",
          schools_link_s,
          "/"
        )
      )
    
    
    # 「検索」を押した後のページを取得
    
    after_kensaku_nodes <- read_html(schools_full_url)
    
    
    # 件数を取得する部分のCSSセレクタを取得
    
    kensu_nodes <-
      after_kensaku_nodes |> 
      html_element(
        ".__shi_l_row p span"
      )
    
    
    # 件数を取得
    
    kensu <-
      kensu_nodes |> 
      html_text2() |> 
      str_remove_all("[^0-9]") |> 
      as.numeric()
    
    # 件数が0だった場合、すべてNAの表を1行だけ返す
    
    if (is.na(kensu)) {
      df_school_pages <-
        tibble(
          kensu,
          page_num = NA,
          all_school_urls = NA
        )
      
      return(df_school_pages)
    }
    
    num_page <-
      if_else(
        kensu %% 20 == 0,
        kensu %/% 20,
        kensu %/% 20 + 1
      )
    
    # tibbleにまとめる
    df_school_pages <-
      tibble(
        kensu = rep(kensu, times = num_page),
        page_num = 1:num_page,
        all_school_urls = str_c(schools_full_url, "?pn=", 1:num_page)
        # スライスの形で、1つの変数を縦に伸ばして表を作ることができる
      )
    
    
    print(schools_full_url)
    
    return(df_school_pages)
  }

```

すべての資格についてこれを実行し、各資格とをまとめた1つのデータフレームを作成する。

```{r}

df_school_urls <-
  df_all_qualifications |>
  mutate(
    # get_school_pagesが返すtibbleを、丸ごとsearch_data列に格納
    all_school_urls = map(qualification_full_url, get_school_pages, .progress = TRUE)
  ) |> 
  # 格納されたtibbleを展開
  unnest(all_school_urls)

```

### ページ4

それぞれの学校の一覧のページから、学校名を取得する関数を定義する。

```{r}

get_school_names <-
  function(school_url){
    
    Sys.sleep(1)
    
    if (is.na(school_url)) {
      df_all_schools <-
      tibble(
        school_num = NA,
        all_school_names = NA
      )
      
      return(df_all_schools)
    }
    
    school_html <- read_html(school_url)
    
    school_names <-
      school_html |> 
      html_elements(
        "div.__shi_l_row.__shi_l_contents_top div.__shi_h_fl_l.__shi_l_fix_580 h2  a"
      ) |> 
      html_text2()
    
    # 仮に0件だった場合、NAが1つだけのベクトルに置き換える。
    
    if (length(school_names) == 0) {
      school_names <- c(NA)
    }
    
    count_school <-
      length(school_names)
    
    df_all_schools <-
      tibble(
        school_num = 1:count_school,
        all_school_names = school_names
      )
    
    print(school_names)
    return(df_all_schools)
  }

df_school_urls$all_school_urls[782] |> 
  get_school_names()

```

すべての学校一覧ページから、全学校名を取得する。

```{r}

df_all_schools <-
  df_school_urls |>
  mutate(
    # get_school_pagesが返すtibbleを、丸ごとsearch_data列に格納
    all_school_names = map(all_school_urls, get_school_names, .progress = TRUE)
  ) |> 
  # 格納されたtibbleを縦に展開
  unnest(all_school_names) |> 
  mutate(
    school_num = (page_num - 1) * 20 + school_num
  )

```

### データのチェック

最終的に興味のあるall_school_namesがNAになっているものを表示し、実際にホームページで学校が0件ヒットするということを確認した。

```{r}

df_all_schools |> 
  filter(
    is.na(all_school_names)
  ) |> 
  select(
    category,
    qualification,
    num_qualifications,
    kensu,
    school_num,
    all_school_names
  )

```

### データの出力

作成した表を整理して出力する。

```{r}

df_output <-
  df_all_schools |> 
  select(
    category,               # 資格のカテゴリ名
    category_full_url,      # そのカテゴリのURL
    qualification,          # 資格名
    qualification_full_url, # その資格のURL
    page_num,               # その資格の学校を検索したときのページ番号
    all_school_urls,        # その資格の学校を検索したときのURL
    school_num,             # その資格の学校の通し番号
    all_school_names        # 学校名
  )

write_excel_csv(df_output, "output.csv")

```
